臺灣高等法院刑事判決　　　　　　　　100年度上易字第420號
上　訴　人　臺灣板橋地方法院檢察署檢察官
上　訴　人
即　被　告　林永成
上列上訴人及被告因偽造文書案件，不服臺灣板橋地方法院99年
度易更字第11號，中華民國99年12月29日第一審判決（聲請簡易
判決處刑案號：臺灣板橋地方法院檢察署98年度偵續字第197 號
），提起上訴，本院判決如下：
    主  文
上訴駁回。
    事  實
一、林永成與林師鏜（已歿）為父子關係。緣林師鏜於過世之前
    ，居住在林永成住處由林永成照顧期間，乃立下聲明，願將
    登記在其名下之新北市板橋區（即改制前臺北縣板橋市○○
    ○段1607地號、權利範圍4 分之1 之土地，暨其上門牌號碼
    新北市○○區○○路1 段212 巷2 弄6 之1 號之建物全部（
    下稱系爭房地）贈與予林永成。其等2 人明知對於系爭房地
    並無實際之買賣關係存在，而林師鏜之真意乃係要將系爭房
    地贈與林永成，竟為短繳土地增值稅，共同基於明知為不實
    之事項而使公務員登載於職務上所掌公文書之犯意聯絡，於
    民國94年10月25日，委託與之亦有犯意聯絡之代書蔡易霖（
    未據起訴）填寫土地買賣所有權移轉契約書及建築改良物買
    賣所有權移轉契約書等文件，將系爭房地虛偽記載買賣價款
    各為新臺幣（下同）2,565,000 元、122,100 元，佯為出售
    予林永成，並於94年12月6 日，利用不知情之林婉宜持土地
    登記申請書暨上開移轉契約書等文件前往新北市板橋地政事
    務所，以「買賣」為原因申請辦理系爭房地之所有權移轉登
    記，使不知情之地政事務所承辦公務員，將上開虛偽買賣之
    不實事項，登載於其職務上掌管之土地及建築改良物登記簿
    上，足以生損害於地政機關對於地政管理、登記之正確性。
二、案經林泰男告發臺灣板橋地方法院檢察署（下稱板橋地檢署
    ）檢察官偵查後，聲請以簡易判決處刑，原審認不宜以簡易
    判決處刑，改依通常程序審理。
    理  由
一、檢察官固上訴主張：本案於繫屬法院前之98年1 月7 日已由
    板橋地檢署檢察官就與本案同一之犯罪事實為緩起訴處分，
    除命被告林永成應當庭書立悔過書外，並命被告應遵守於收
    受板橋地檢署檢察官之緩起訴處分命令通知書後1 個月內，
    向國庫支付3 萬元之條件，且上開緩起訴處分之內容亦徵得
    告訴人林泰男之同意，是依刑事訴訟法第256 條第1 項但書
    之規定，告訴人自不得聲請再議，惟告訴人仍就本案聲請再
    議，板橋地檢署將其再議聲請送交臺灣高等法院檢察署（下
    稱高檢署），經高檢署於98年3 月30日以檢紀良字第098000
    0312號函覆認為告訴人就上開緩起訴處分聲請再議部分為不
    合法，足認前揭緩起訴處分應於98年1 月7 日業已確定。本
    案緩起訴期間為98年1 月7 日至99年1 月6 日，被告並於98
    年5 月7 日已履行向國庫支付3 萬元之緩起訴條件，此有板
    橋地檢署檢察官97年度偵字第19298 號緩起訴處分書、執行
    緩起訴處分命令通知書、高檢署98年3 月30日檢紀良字第09
    80000312號函暨高檢署檢察長98年度上聲議字第1806號命令
    、國泰世華商業銀行98年5 月7 日匯出匯款回條各1 份附卷
    可稽。綜上，上開緩起訴處分業經確定，且檢察官於緩起訴
    處分確定後、緩起訴期間屆滿前，未經撤銷緩起訴，即不得
    對同一事實再行起訴或聲請以簡易判決處刑，惟本案就同一
    事實仍聲請簡易判決處刑，程序自屬違背法律規定，而應諭
    知不受理之判決，原審仍為被告有罪之判決似有違誤等語；
    惟查：
（一）本案之緣起乃係因被告之兄林泰男以被告涉嫌偽造私文書
      ，自94年起至97年初止利用照顧林師鏜期間，侵占林師鏜
      所有新車出售後所得之款項、林師鏜在臺灣銀行及郵局之
      存款、及以贈與方式將系爭房地移轉至自己名下，旋即將
      之轉售，侵占轉售所得之款項，而於97年4 月15日具狀向
      板橋地檢署提出告訴，並聲請向新北市板橋地政事務所、
      臺灣銀行及郵局、板橋監理站等函調被告所偽造之贈與契
      約、提款單及買賣汽車之契約書等文件，有林泰男之前開
      告訴狀附於偵字第19298 號卷可稽。嗣經板橋地檢署檢察
      官向新北市板橋地政事務所調閱系爭房地辦理移轉登記之
      相關資料後，始查悉被告係以「買賣」為原因申請辦理系
      爭房地之所有權移轉登記。
（二）板橋地檢署檢察官經偵查後，固曾於98年1 月7 日以97年
      度偵字第19298 號為緩起訴處分，有該緩起訴處分書附於
      該偵查卷可稽；然查，板橋地檢署檢察官所為前開緩起訴
      處分之犯罪事實乃係被告明知其與林師鏜間，就系爭房地
      並無實際買賣關係存在而係贈與，卻仍透過不知情之林婉
      宜至新北市板橋地政事務所，以「買賣」為原因申請辦理
      系爭房地之所有權移轉登記，使不知情之地政事務所承辦
      公務員，將上開虛偽買賣之不實事項，登載於其職務上掌
      管之土地及建築改良物登記簿上；核諸被告前開所為，其
      所生損害者，乃係地政機關對於地政管理、登記之正確性
      ，所侵害者應係社會法益，而與林泰男前開所告訴之侵占
      、偽造或變造私文書等侵害其個人法益事實完全無涉。是
      以，林泰男並未因被告前開犯罪而有任何之個人法益受有
      損害，自非被告前開犯罪之被害人，依刑事訴訟法第232
      條之規定，並不具有告訴權，亦無聲請再議之權。
（三）林泰男對於被告所涉犯之前開犯罪事實，既非告訴人，依
      刑事訴訟法第256 條第1 項規定之反面解釋，林泰男對於
      檢察官前開之緩起訴處分並不具有聲請再議權，其對此部
      分聲請再議，自屬不合法而應予駁回。又因被告所涉犯之
      前開犯罪事實，其所侵害者乃係社會法益，經核並無得聲
      請再議之人，是依刑事訴訟法第256 條第3 項之規定，板
      橋地檢署檢察官為前開緩起訴處分後，仍應依職權逕送高
      檢署再議。基此，林泰男前開聲請再議之所以不合法，並
      非係因為其於97年10月17日檢察官偵查時，已同意檢察官
      之前開緩起訴處分內容（見偵字第19298 號卷第57頁），
      實際上應係因其非告訴人而不具聲請再議權；是以，前開
      緩起訴處分並未因告訴人之聲請再議不合法而已確定，蓋
      板橋地檢署就前開緩起訴處分本應依職權逕送高檢署再議
      ，且實際上亦已送再議，而處於尚未確定之狀態。
（四）參諸卷附之高檢署98年3 月30日檢紀良字第0980000312號
      函載明：「貴署陳報97年度偵字第19298 號被告林永成偽
      造文書等再議一案，經核除聲請人就緩起訴處分聲請再議
      部分為不合法外，餘偵查尚未完備，應予續行偵查」等語
      ，再對照高檢署檢察長98年3 月18日98年度上聲議字第18
      06號命令三、（二）載明：「聲請人指訴被告利用林師鏜
      腦中風之際，於94年10月間將林師鏜所有之臺北縣板橋市
      ○○路○ 段212 巷2 弄6 之1 號房地，以贈與之方式過戶
      於自己名下，並將售得款項據為己有，因認被告涉有偽造
      文書及侵占等罪嫌。原檢察官雖將被告涉嫌偽造文書部分
      為緩起訴處分，惟對於聲請人所告訴被告涉嫌侵占部分則
      並未處理，尚有疏漏。該部分亦應查明並於結案書類載明
      ，以昭折服」等語，相互以觀，林泰男之所以再議不合法
      乃係因其非告訴人不具聲請再議權，而高檢署又敘明「餘
      偵查尚未完備」等語，顯見前開緩起訴處分部分已因偵查
      尚未完備，經高檢署之前開續行偵查命令而不存在。
（五）基上，板橋地檢署檢察官經高檢署命令續行偵查後，前開
      緩起訴處分已不存在，而毋須再製作撤銷緩起訴處分書，
      逕以板橋地檢署98年度偵續字第197 號聲請簡易判決處刑
      書向原審聲請簡易判決，核無違背起訴程序之規定，而無
      檢察官上訴所主張之「上開緩起訴處分業經確定，且檢察
      官於緩起訴處分確定後、緩起訴期間屆滿前，未經撤銷緩
      起訴，即不得對同一事實再行起訴或聲請以簡易判決處刑
      」之情事。是檢察官上訴主張本案應為公訴不受理之判決
      等語，容有誤會，不足採憑。
二、訊據被告固坦承與其父林師鏜間就系爭房地並無實際之買賣
    關係存在，仍委託代書蔡易霖以「買賣」為原因向新北市板
    橋地政事務所申請辦理系爭房地之所有權移轉登記之事實，
    惟矢口否認有何使公務員登載不實之犯行，辯稱：系爭房地
    實際上係我於61年間自行出資及貸款購買，後因政府推出公
    教低利貸款，為辦理公教低利貸款，始將系爭房地移轉登記
    於我父親名下，後來我父親決定將系爭房地返還。我父親當
    著我姐姐及女兒的面說要贈與，並在辦過戶時有表明說要以
    1 元的價金要賣給我，我後來有包了3 萬6 千元的紅包給我
    父親。代書是我透過國泰人壽的曾主任介紹的，我不知道代
    書後來在辦過戶時是用買賣或贈與的名義。代書並沒有跟我
    說用何種方式過戶後的稅比較輕，代書有向父親提起過有無
    辦理一生一次的優惠稅率，並特別提起在政府有電腦化後，
    如果有辦過優惠稅率，就只能辦一次。後來父親決定之事我
    就沒有過問，亦不知道是用什麼方式辦理移轉登記云云。
三、本院查：
（一）被告與其父親林師鏜間，對於辦理系爭房地移轉登記之事
      ，乃係於94年12月6 日，由林婉宜持土地登記申請書、土
      地買賣所有權移轉契約書及建築改良物買賣所有權移轉契
      約書等文件前往新北市板橋地政事務所，以「買賣」為原
      因申請辦理，且上開土地買賣所有權移轉契約書及建築改
      良物買賣所有權移轉契約書分別記載買賣價款為2,565,00
      0 元、122,100 元等情，有新北市板橋地政事務所97年4
      月30日北縣板地登字第0970006303號函附之土地登記申請
      書、土地買賣所有權移轉契約書、建築改良物買賣所有權
      移轉契約書、新北市政府稅捐稽徵處土地增值稅繳款書、
      新北市政府稅捐稽徵處總處94年契稅繳款書、土地所有權
      狀、建築改良物所有權狀、財政部臺灣省北區國稅局贈與
      稅繳清證明書等件在卷可稽（見他字第2836號卷第61頁至
      第76頁）。
（二）被告雖辯稱：不知道是用什麼方式辦理系爭房地之移轉登
      記云云。然而：
  １、依據證人即代書蔡易霖前於檢察官偵查時證稱：94年10月
      間被告來找我，說他父親要將系爭房地移轉登記給他，我
      問他是否有兄弟，他說有，我就跟他說我一定碰到你父親
      ，讓你父親簽名同意，我才能夠承辦本件業務，他說沒問
      題，我再跟他說產權移轉有2 個方式，第一種是用買賣，
      第二種用贈與，兩者都要繳土地增值稅與贈與稅，只是前
      者可以適用土地增值稅的自用稅率10﹪比較低，接著我將
      資料準備齊全後，就跟被告到他家，我印象很深刻是第一
      次到他家時，他父親在看NHK 頻道，這個年紀能夠看得懂
      NHK 頻道實在不容易，我就詢問林師鏜是否有意願將系爭
      房地過戶給被告，他跟我說他有意願，接著我詳細跟他解
      釋前揭過戶的2 種方式及前開的稅率，林師鏜跟我用閩南
      語說「俗就好」，所以我就說要用買賣名義幫他們辦理系
      爭房地之過戶，並請林師鏜在文件上簽名，他同意並在文
      件上簽名，如卷附第63頁所示等語（見偵字第19298 號卷
      第25頁）；復於原審審理時亦證稱：我第一次見到他父親
      時，他父親在看NHK 的電視，那我就問他說，是否可以看
      得懂、聽得懂電視內容，因為我一定要確認他的意思能力
      ，他父親就說，他受日本教育的。他父親很健談，我直接
      問他父親說，你是否要將系爭房地過戶給被告，他說是的
      ，當時我和他父親是用臺語交談。我自我介紹之後，我跟
      他說過戶給他兒子有兩種方法，一種是用贈與，一種是用
      買賣，那買賣的話可以適用自用增值稅的稅率10﹪，比較
      便宜，前提是他沒有享用過自用增值稅的稅率過，他父親
      說他沒意見，那我就請他父親在不動產登記申請書上簽名
      ；這件事是我本人去的，而且也跟他父親及被告解釋，買
      賣適用自用稅率還是有贈與稅，這個都是合法的；我有明
      確的跟他們本件是要用買賣的方式辦理過戶。買賣與贈與
      之方式辦理登記，最大不同在於如果用買賣他的自用增值
      稅率是10﹪，還要再申報贈與稅；如果直接用贈與的方式
      ，土地增值稅有20﹪、30﹪、40﹪的級距，根據我的印象
      系爭房地是要用40﹪的增值稅，差別就在這裡，還是要申
      報贈與稅，贈與稅是不可能省的。所謂增值稅指的就是土
      地增值稅。又如果有實際支付價金可向國稅局申報可免贈
      與稅，但是這是必須經過國稅局的審核，像這件因為沒有
      實際支付價金，就必須繳納贈與稅。被告及林師鏜都有明
      確同意表示要用買賣方式辦理過戶，且說愈省愈好。前開
      文件之印章是我蓋印的，但是蓋完之後這些文件都有給被
      告及林師鏜看，出賣人還必須用印鑑證明的章，那是他們
      自行去申請的。土地增值稅之繳費單我是拿給被告。被告
      知道系爭房地之移轉登記乃係用買賣方式，適用稅率為出
      售自用住宅之10% 等語（見原審易更卷第34頁至第35頁）
      ，而證人蔡易霖於本院審理時除為前開相同意旨之證稱外
      ，更證述：我當時有提及買賣、贈與，亦有提到「一生一
      次」及「一般過戶」，而「一生一次」是買賣才可以用的
      稅率，贈與就不能用這個稅率，這個我一定要跟他們講清
      楚等語（見本院卷第63頁背面至第64頁）。
  ２、證人即被告之女兒林寶玉於本院審理時證稱：證人蔡易霖
      有當著我們的面說我阿公可以適用「一生一次」優惠稅率
      ，後來廚房有煮東西，被告就離開了。證人蔡易霖有分析
      「一般過戶」的稅比較重，「一生一次」的稅比較便宜。
      後來我阿公選擇用「一生一次」，我在廚房有向被告提起
      ，而被告亦回說「阿公說這種，那就這種」等語（見本院
      卷第61頁背面、第62頁正面及背面、第63頁正面），顯見
      當林師鏜聽聞證人蔡易霖之分析後，選擇以「一生一次」
      之方式辦理移轉登記時，被告亦附和而知悉系爭房地乃係
      以此方式辦理。
  ３、觀諸上開土地買賣所有權移轉契約書、建築改良物買賣所
      有權移轉契約書，其上均記載訂立契約人為「買受人：林
      永成、出賣人：林師鏜」，其後並均蓋有被告及林師鏜之
      印文，且新北市政府稅捐稽徵處土地增值稅繳款書上記載
      有「自用買賣」等字樣，新北市政府稅捐稽徵處總處94年
      契稅繳款書契別及稅率欄亦記載有「9.二親等間買賣/6﹪
      」等字樣，有上開土地買賣所有權移轉契約書、建築改良
      物買賣所有權移轉契約書、新北市政府稅捐稽徵處土地增
      值稅繳款書、新北市政府稅捐稽徵處總處94年契稅繳款書
      在卷可稽，可見用以辦理系爭房地所有權移轉登記之相關
      文件及繳費單據上，均清楚記載本件所執以移轉登記之事
      由為「買賣」而非「贈與」，以被告自承系爭房地為辦理
      優惠貸款而曾將系爭房地移轉登記予其父親之情（見本院
      卷第65頁背面、第66頁），且行為當時又已年滿57歲，乃
      具有相當社會經驗之人，對於上開文件之記載當無不能瞭
      解其意義之可能，是被告由上開文件之記載，再加上證人
      蔡易霖之前開分析後，被告亦知悉所謂「一生一次」之優
      惠稅率，較一般過戶之稅率為輕等情；復衡諸常情，被告
      既係系爭房地之受贈人，且證人蔡易霖亦係由被告聯絡，
      對於證人蔡易霖所為之分析及嗣後決定辦理移轉登記之方
      式，豈有未詳細探究之理？顯見被告當時已因證人蔡易霖
      之分析而瞭解系爭房地所有權之移轉登記係以買賣而非贈
      與之方式為之。證人蔡易霖前開證稱，核與事實相符，應
      可採信；證人林寶玉證稱：證人蔡易霖並未提及「贈與」
      、「買賣」，只有提到「一生一次」及「一般過戶」，所
      以我們一直以為是贈與云云（見本院卷第62頁背面），顯
      係事後迴護被告之詞，不足採信。
  ４、基上，被告確已知悉明瞭系爭房地乃係以「買賣」之方式
      辦理移轉登記，而非以「贈與」方式辦理；其前開所辯，
      顯不足採信。
（三）證人蔡易霖於原審審理時固曾證稱雖無買賣之事實但以買
      賣之方式辦理過戶係合法；這種過戶之方法是法律所允許
      ，也是普遍之方式云云（見原審易更卷第34頁正面、背面
      ）。惟查，所謂買賣者，謂當事人約定一方移轉財產權於
      他方，他方支付「價金」之契約，稱贈與者，則係謂當事
      人約定，一方以自己之財產「無償」給與他方，他方允受
      之契約，民法第345 條、第406 條分別定有明文，是買賣
      與贈與之法律性質全然不同；且系爭房地之所有權移轉登
      記係以買賣方式為之或以贈與方式為之，兩者所適用之土
      地增值稅率顯然不同，本件並係為適用較低稅率之土地增
      值稅，始以買賣之方式為之一節，已如前述，更可見以買
      賣或贈與方式辦理所有權移轉登記在法律上及稅務負擔係
      全然不同，至現今社會上雖確實存在無買賣之事實而以買
      賣為由辦理所有權移轉登記之現象，惟此等不法情事之所
      以未被追訴，實係因犯罪偵查機關未能發覺所致，並非「
      積非成是」，即可認此等方式係合法而未被追訴；況且，
      倘如證人蔡易霖所言，無論兩造間真實之法律關係究係贈
      與或買賣，為適用較低之土地增值稅率，均得以買賣之方
      式辦理所有權移轉登記，則又何需有不同級距之土地增值
      稅率之設計，並區分所有權移轉登記所執之事由究係買賣
      或贈與之必要，是證人蔡易霖此部分所言，洵屬無據，委
      無可採。同理，證人林寶玉所證稱：林師鏜有表明不要違
      法就好云云（見本院卷第63頁正面），因被告及林師鏜均
      明知系爭房地之移轉登記實際上係贈與而非買賣，卻為了
      短繳土地增值稅而依證人蔡易霖之分析，選擇了以買賣方
      式辦理，是縱使林師鏜曾表明前開話語，亦難以掩飾其2
      人所選擇之方式與實際情況不符之事實，自不足為被告有
      利認定之依據。
（四）證人蔡易霖雖於本院審理時證稱：他們是親子關係，我只
      負責幫他們過戶，這與一般外面交易習慣不一樣，所以資
      金流程我不需要關注；他們是買賣或是贈與我不需要管等
      語（見本院卷第64頁正面、背面）；然參以證人蔡易霖於
      原審審理時已明白供稱：我知道被告與其父親間因無提出
      買賣價金，所以實際上其等2 人之真意是贈與等語（見原
      審易更卷第35頁），而被告與其父親間之移轉登記亦確實
      以「買賣」之方式辦理，已如前述；顯見證人蔡易霖對於
      被告與其父親間就系爭房地之移轉登記，並無實際之買賣
      關係存在，真正之原因關係應為贈與等情，知之甚詳。證
      人蔡易霖明知於此，竟仍參與其中，而為其等2 人填寫前
      揭土地買賣所有權移轉契約書及建築改良物買賣所有權移
      轉契約書等文件，再利用不知情之林婉宜持土地登記申請
      書暨上開移轉契約書等文件前往新北市板橋地政事務所，
      以「買賣」為原因申請辦理系爭房地之所有權移轉登記，
      使不知情之新北市板橋地政事務所之承辦公務員，將上開
      虛偽買賣之不實事項，登載於其職務上掌管之土地及建築
      改良物登記簿，則被告與林師鏜、證人蔡易霖對於前開使
      公務員登載不實之犯行確有犯意聯絡至明。
（五）被告既明知其與林師鏜間就系爭房地並無買賣關係，竟為
      減省土地增值稅，而偽以買賣之方式申請辦理所有權移轉
      登記，則被告於主觀上具有使公務員將實際上為「贈與」
      之原因登記為「買賣」之不實犯意甚明。至被告雖另辯稱
      系爭房地實係由其出資購買，僅因為辦理優惠貸款而移轉
      登記予林師鏜云云；惟查，不論系爭土地之出資情形為何
      ，被告於前開時間，與林師鏜間就系爭房地既無買賣關係
      存在，被告即不得以買賣之方式申請辦理所有權移轉登記
      ，是被告此部分所辯，亦難為其有利認定之依據。
（六）綜上所述，被告前開所辯，均無可採。本件事證明確，被
      告犯行，已堪認定。
四、被告於行為後，刑法業於94年2 月2 日修正公佈，95年7 月
    1 日起施行。按「行為後法律有變更者，適用行為時之法律
    ，但行為後之法律有利於行為人者，適用最有利於行為人之
    法律」，修正後刑法第2 條第1 項定有明文。此條規定係規
    範行為後法律變更所生新舊法比較適用之準據法，本身尚無
    新舊法比較之問題，於新法施行後，應一律適用新法第2 條
    第1 項之規定，為「從舊從輕」之比較，先予敘明，再按本
    次法律變更，比較時應就罪刑有關之共犯、未遂犯、想像競
    合犯、牽連犯、連續犯、結合犯，以及累犯加重、自首減輕
    暨其他法定加減原因（如身分加減）與加減例等一切情形，
    綜其全部罪刑之結果而為比較（最高法院95年5 月23日95
    年度第8 次刑事庭會議決議參照）。茲就本件新、舊法比較
    結果分述如下：
（一）關於罰金刑，刑法分則編各罪所定罰金刑之貨幣單位原為
      銀元，修正前刑法第33條第5 款規定：「罰金：一元（銀
      元）以上」，而依罰金罰鍰提高標準條例規定，就72年6
      月26日前修正之刑法部分條文罰金數額提高2 至10倍，其
      後修正者則不提高倍數，並依現行法規所定貨幣單位折算
      新臺幣條例規定，以銀元1 元折算新臺幣3 元。修正後刑
      法第33條第5 款規定：「罰金：新臺幣1 千元以上，以百
      元計算之」，刑法第33條第5 款所定罰金貨幣單位經修正
      為新臺幣後，刑法分則各罪所定罰金刑之貨幣單位亦應配
      合修正為新臺幣，為使刑法分則編各罪所定罰金之最高數
      額與刑法修正前趨於一致，乃增訂刑法施行法第1 條之1
      ：「中華民國九十四年一月七日刑法修正施行後，刑法分
      則編所定罰金之貨幣單位為新臺幣。九十四年一月七日刑
      法修正時，刑法分則編未修正之條文定有罰金者，自九十
      四年一月七日刑法修正施行後，就其所定數額提高為三十
      倍。但七十二年六月二十六日至九十四年一月七日新增或
      修正之條文，就其所定數額提高為三倍」。從而，刑法分
      則編各罪所定罰金刑之最高數額，於上開規定修正後並無
      不同，惟修正後刑法第33條第5 款所定罰金刑最低數額，
      較之修正前提高，自以修正前刑法第33條第5 款規定有利
      於被告。
（二）修正前刑法第28條原規定：「二人以上共同『實施』犯罪
      之行為者，皆為正犯」，修正後改為：「二人以上共同『
      實行』犯罪之行為者，皆為共同正犯」，乃因原「實施」
      之概念，包含陰謀、預備、著手及實行等階段，故修正為
      僅共同實行犯罪行為者，始成立共同正犯；是新法共同正
      犯之範圍顯然縮小，而排除「陰謀共同正犯」、「預備共
      同正犯」之適用，惟被告與林師鏜、證人蔡易霖等人已實
      行本件犯罪行為，無論依新、舊法均成立共同正犯，即無
      有利或不利之情形，參照最高法院97年4 月22日97年度第
      2 次刑事庭會議決議意旨，即無庸為新舊法之比較（最高
      法院98年度臺上字第1316號判決意旨參照）。
（三）綜合前開比較結果，應依刑法第2 條第1 項前段之規定，
      一體適用修正前之上開規定論處。
五、核被告所為，係犯刑法第214 條之使公務員登載不實罪。被
    告與林師鏜、證人蔡易霖就上開犯行，有犯意之聯絡及行為
    之分擔，為共同正犯。又其等利用不知情之林婉宜辦理系爭
    房地之移轉登記，使新北市板橋地政事務所承辦公務員登載
    不實，為間接正犯。
六、原審認定被告使公務員登載不實犯行事證明確，認定被告係
    犯刑法第214 條之使公務員登載不實罪，並審酌被告明知其
    與林師鏜就上開土地、建物間並無實際之買賣關係，竟為適
    用較低稅率之土地增值稅，而以不實之買賣事由辦理所有權
    移轉登記，足以生損害於地政機關對於地政管理之正確性，
    兼衡其知識程度、犯罪動機、目的、手段，及犯後否認犯行
    之態度等一切情狀，量處有期徒刑4 月。又被告之犯罪時間
    乃於96年4 月24日之前，合於中華民國九十六年罪犯減刑條
    例減刑之規定，爰依中華民國九十六年罪犯減刑條例第2條
    第1 項第3 款、第7 條之規定，就其宣告之有期徒刑減其刑
    期2 分之1 。又依95年7 月1 日修正施行前刑法第41條第1
    項規定：「犯最重本刑為五年以下有期徒刑以下之刑之罪，
    而受六個月以下有期徒刑或拘役之宣告，因身體、教育、職
    業、家庭之關係或其他正當事由，執行顯有困難者，得以一
    元以上三元以下折算一日，易科罰金。但確因不執行所宣告
    之刑，難收矯正之效，或難以維持法秩序者，不在此限。」
    ，並依罰金罰鍰提高標準條例第2 條規定（業於95年7 月1
    日起因刪除而不再適用），就易科罰金折算1 日之數額提高
    為100 倍（即銀元100 元以上300 元以下，經折算為新臺幣
    則為新臺幣300 元以上900 元以下）；95年7 月1 日修正施
    行後刑法第41條第1 項規定：「犯最重本刑為五年以下有期
    徒刑以下之刑之罪，而受六個月以下有期徒刑或拘役之宣告
    者，得以新臺幣一千元、二千元或三千元折算一日，易科罰
    金。但確因不執行所宣告之刑，難收矯正之效，或難以維持
    法秩序者，不在此限。」，而罰金罰鍰提高標準條例第2條
    有關易科罰金折算1 日之數額提高倍數規定，即不再適用；
    98年12月30日就修正公布之刑法第41條第1 項規定，係就該
    條第1 項之但書修正，將「確因不執行所宣告之刑」改為「
    易科罰金」，比較修正前後之易科罰金折算標準，自以95年
    7 月1 日修正施行前刑法第41條第1 項之規定較有利於被告
    ，故就被告所宣告之刑部分，應依修正前刑法第41條第1 項
    前段規定，諭知其易科罰金之折算標準，並依中華民國九十
    六年罪犯減刑條例減刑第9 條之規定，就其減刑後之有期徒
    刑2 月諭知易科罰金之折算標準；經核其認事用法，除有下
    述並不影響判決結果之微疵應予指正及更正外，其餘經核均
    無違誤，檢察官及被告之上訴均無理由，應予以駁回。
（一）告發人林泰男就被告所犯之前開犯行，並非被害人而不具
      告訴權，又本案乃係檢察官聲請簡易判決處刑，經原審認
      不宜以簡易判決處刑而改依通常程序審理，而原審判決亦
      認定被告前開偽造文書犯行並未生損害於林泰男（見原審
      判決書第2 頁），然原審判決卻於事實欄二、記載「案經
      林泰男訴由臺灣板橋地方法院檢察署檢察官偵查起訴」等
      語，顯係誤載，應予更正。
（二）被告與林師鏜、證人蔡易霖等人已實行本件犯罪行為，無
      論依新、舊法均成立共同正犯，即無有利或不利之情形，
      而無庸為新舊法之比較，應逕行適用行為時即修正前刑法
      第28條之規定。
（三）95年7 月1 日修正施行之現行刑法第2 條第1 項明定：「
      行為後法律有變更者，適用行為時之法律。但行為後之法
      律有利於行為人者，適用最有利於行為人之法律」。而關
      於有期徒刑、拘役易科罰金之折算標準，現行刑法第41條
      第1 項前段固規定為「以新臺幣一千元、二千元或三千元
      折算一日」。然修正前該條項係規定為「以一元以上三元
      以下折算一日」，另修正前罰金罰鍰提高標準條例第2 條
      （現已刪除）則規定：依刑法第41條易科罰金者，均就其
      原定數額提高為100 倍折算1 日，再依現行法規所定貨幣
      單位折算新臺幣條例第2 條規定，折算新臺幣後，其所定
      之折算標準即為以新臺幣300 元以上900 元以下折算1 日
      。原審判決既已諭知被告得依修正前刑法第41條第1 項之
      規定以每日銀元參佰元即新臺幣玖佰元之折算標準易科罰
      金，據上論結欄卻漏引「現行法規所定貨幣單位折算新臺
      幣條例第2 條」，以為易科罰金轉換為新臺幣之準據，因
      原審判決理由欄中已有敘明（見原審判決書第9 頁），則
      其據上論結欄之缺漏，自得以更正方式為之，而不影響本
      案判決結果。
據上論斷，依刑事訴訟法第368 條，判決如主文。
本案經檢察官劉靜婉到庭執行職務。
中    華    民    國   100    年    6     月    2     日
                  刑事第九庭  審判長法  官  陳貽男
                                    法  官  蔡聰明
                                    法  官  蔡守訓
以上正本證明與原本無異。
不得上訴。
                                    書記官  許俊鴻
中    華    民    國   100    年    6     月    2     日
附錄本案論罪科刑法條：
中華民國刑法第214條（使公務員登載不實罪）
明知為不實之事項，而使公務員登載於職務上所掌之公文書，足
以生損害於公眾或他人者，處3年以下有期徒刑、拘役或5百元以
下罰金。